【裁判字號】    88,上更(一),348
【裁判日期】    890131
【裁判案由】    搶奪
【裁判全文】
臺灣高等法院高雄分院刑事判決              八十八年度上更（一）字第三四八號
    上  訴  人  臺灣高雄地方法院檢察署檢察官
    上  訴  人  乙○○
    即  被  告
右上訴人因被告搶奪案件，不服臺灣高雄地方法院八十八年度訴字第五二一號中華民
國八十八年五月二十九日第一審判決（起訴案號：臺灣高雄地方法院檢察署八十八年
度偵字第四八四四號），提起上訴，經最高法院第一次發回更審，本院判決如左：
      主  文
上訴駁回（搶奪部分）。
      事  實
一、乙○○曾於八十五年間因違反麻醉藥品管理條例案件，經臺灣高雄地方法院判處
    有期徒刑三月，於八十五年八月八日執行完畢；又於八十六年間因妨害自由案件
    ，經臺灣高雄地方法院判處有期徒刑五月，同年間再犯違反麻醉藥品管理條例案
    件，經原法院判處有期徒刑五月，於八十六年二月二十七日確定，上開二罪經合
    併定其應執行刑為有期徒刑八月，於八十七年二月十七日執行完畢。仍不知悔改
  ，於八十八年二月十日十一時許，夥同李惠民（業經本院於八十八年九月二十八
    日以八十八年度上訴字第一０八五號判處有期徒刑一年六月，未經上訴確定），
    共同基於意圖為自己不法所有之犯意聯絡，由李惠民駕駛ＰＦＩ－四二二號重型
    機車（該部機車是否竊取得抑或收受贓物而得，均與本件搶奪無關），搭載乙
    ○○，在高雄縣大寮鄉○○路與光明路口（起訴書載為華中路與華西路口），見
    甲○○○騎乘機車停在十字路口中央待轉，該車腳踏板有其所有之皮包，竟跟隨
    前行至道路安全島中央缺口迴轉，趁甲○○○不及防備之際，自後方貼近甲○○
    ○之機車，由乙○○下手搶奪甲○○○置於機車腳踏板之皮包一只，內有價值新
    臺幣（下同）二千元之衣物，致甲○○○跌倒在地，乙○○與李惠民得手後迅速
    逃逸。嗣於同日十一時五十分許，為警於高雄縣大寮鄉○○路八十六號前查獲李
    惠民，並起出贓物皮包一只，乙○○則乘隙逃逸。嗣由李惠民之供述，經警循線
    於八十八年二月十一日十五時二十分許，在高雄縣大寮鄉○○村○○路二二０號
    查獲乙○○。
二、案經高雄縣警察局林園分局報請臺灣高雄地方法院檢察署檢察官偵查起訴。
      理  由
一、本件公訴人係就被告涉犯刑法第三百二十五條第一項、第三百三十七條暨第三百
    四十九條之罪嫌提起公訴，經原審就被告所犯刑法第三百二十五條第一項、第三
    百三十七條部分認定成立犯罪，嗣經本院前審就被告所犯刑法第三百三十七條部
    分上訴駁回，不得上訴而確定，搶奪部分則判決無罪，經檢察官就搶奪部分上訴
    ，復經最高法院就被告搶奪部分發回本院，本院自僅得被告搶奪部分審究，合先
    敘明。
二、訊據被告乙○○對於與李惠民認識之事實固不諱言，惟矢口否認有於右揭時、地
    與李惠民共同參與搶奪；辯稱：伊當日未與李惠民在一起，李惠民係因為與伊有
    糾紛，致懷恨在心，故意對伊誣陷，且甲○○○亦未曾指認係伊所為；伊案發當
    日曾與吳銘德泡茶、聊天，嗣後伊即在家中一個人看電視；另伊在法院審理期間
    所以承認搶奪之行為，是因伊另犯殺人案件，經檢察官具體求處死刑，而出庭當
    天李惠民要求伊承擔，伊為使李惠民得以具保，才當庭承認有參與搶奪，至於伊
    所繪之行搶路線圖，是依據李惠民所述過程當庭繪製的，伊並無參與搶奪云云。
    惟查：
    （一）被告乙○○於八十八年五月五日原審法院調查時供稱：伊承認是伊和被告
          李惠民去騎車搶，當日被告李惠民騎車載，當時伊二人是和被害人相對向
          騎車，被害人車子停在十字路口上，伊看見車籃內有包包，伊便要被告李
          惠民將車貼近靠過去，等被告李惠民騎車左轉靠近他之後，伊就順手將車
          籃內之包包拿走，伊要搶皮包之前有和被告李惠民說過等語。而共犯李惠
          民於同日亦供稱：被告乙○○的確事先有和伊說過行搶之事，但後來我有
          悔過之心，故將車子停下來；伊二人之車子是行經十字路口，見到被害人
          車子停放在該處，伊二人就再經過十字路口繼續往前走，至前方安全島缺
          口再迴轉回來，自被害人後面搶走皮包等語。被告乙○○亦供稱：伊等當
          初是回轉車子回來，再自被害人車子後方去搶被害人包包等語（以上分別
          見原審卷第八十頁正、反面）。是被告與共犯李惠民二人當庭之供述內容
          互核一致，雖被告於原審八十八年五月五日所供當時被害人之包包係置放
          於車籃內，但甲○○○當時係將皮包一只置於機車腳踏板上之事實，業據
          被害人甲○○○於警訊時陳述在卷（見一０六號警卷八十八年二月十日筆
          錄），核與共犯李惠民於警訊時所供：當時皮包係放置在機車腳踏板上相
          符（見一０六警卷八十八年二月十日筆錄），當時甲○○○當時確係將皮
          包一只置於機車腳踏板上應足認定，而被告雖供稱係置放於車籃內，惟尚
          不得以該項稍異之情節，即遽認被告於原審審理時所供具有瑕疵，而推翻
          被告於原審審理時供述之真實性。且原審法院係於八十八年五月五日同時
          提訊被告與李惠民，亦有原審八十八年五月五日報到單暨訊問筆錄各一紙
          附於原審卷內可查（見原審卷第七十九頁至第八十一頁），李惠民既同庭
          承認與被告共同為搶奪之犯行，則李惠民應無要求被告為其承擔犯罪責任
          之理；又被告既係受李惠民所託，為李惠民擔罪，則被告於接受訊問時應
          僅承認係其一人所為，不可能亦供承李惠民同時參與，始可達到幫李惠民
          擔罪之目的。詎被告不僅供承其有參與，復承認係與李惠民共同犯罪，其
          所供顯與其為李惠民擔罪之目的相違，自難謂其係為李惠民擔罪而承認犯
          搶奪罪。再被告既供稱李惠民與其有糾紛，致懷恨在心，故意對伊誣陷，
          如被告嗣後所辯屬實，則被告與李惠民雙方既有心結，被告又何以願意幫
          李惠民擔罪，被告於此情況下為李惠民擔罪，難謂符合常情。況被告僅係
          於另案經公訴人起訴求處死刑，尚未進入各級法院之審理程序，距定讞階
          段尚有相當之期間，被告竟以此為原因，即認為值得協助與其已有心結之
          李惠民擔罪，亦不符常理。況被告先則稱係要協助李惠民為李惠民擔罪，
          繼於本院審理時則改稱係為了李惠民請求責付交保才承認其有參與，被告
          前後所供坦承犯行之動機已不一致，且其承認與李惠民共犯，益難使李惠
          民獲得具保，是被告前開所辯，不足採信，顯然被告於原審八十八年五月
          五日審理時之供述內容，當具真實性，而可採信。
    （二）原審法院於八十八年五月五日調查庭時諭知被告乙○○當庭繪製行搶路線
          圖一份附於原審卷（見原審卷第八十三頁反面），而依其所繪製之內容，
          被告二人所騎乘之機車，確係行經十字路口後，再前行自安全島之缺口迴
          轉，自被害人甲○○○機車後方行搶，是依被告所繪製之行搶路線圖，亦
          足證明被告乙○○確有與李惠民共同搶奪之行為。被告乙○○雖辯稱：是
          依據被告李惠民之陳述所繪製云云，惟原審法院當日審理之過程，係被害
          人甲○○○庭呈其被搶過程之路線圖，原審法院將該路線圖交付給被告謝
          德源閱覽，其閱覽後答稱：似乎有些經過不同等語，原審法院乃命其繪製
          行搶路線圖，被告乙○○繪製後並供稱：伊是回轉車子回來，再自被害人
          車子後方去搶被害人包包等語，李惠民乃接續被告乙○○之前開供詞，陳
          稱：伊二人是自安全島缺口迴轉再自被害人機車行搶等語（見原審卷第八
          十頁）。由此審理之陳述經過，被告乙○○可立即指認被害人甲○○○所
          繪現場圖之錯誤，並自行繪製行搶路線圖，共犯李惠民乃接續其供詞，凡
          此均可證明被告乙○○對全部行搶經過之熟捻程度，否則如被告並未親自
          參與，則被告又如何能如此主動而清楚之陳述，是被告辯稱其係聽從被告
          李惠民之陳述才會繪製云云，顯難不足採信。
    （三）被害人甲○○○於原審八十七年四月二十七日調查時到庭結證稱：當日被
          告二人所騎之機車車速很快，是故意貼近伊，伊覺得前面騎車之人亦有配
          合，他騎得很快，有貼近伊之機車，且搶伊皮包後，伊倒地而該部機車很
          快騎走等語（見原審卷第六十六頁），顯然被害人甲○○○之證詞與被告
          李惠民、乙○○之證詞大致相當，應與事實相符。此外，復有被害人洪劉
          月美所簽具之贓認據一紙在卷，復參酌被告騎車行經被害人後方，故意貼
          近，搶後並立即將機車騎走等情，亦可證明被告與李惠民確有共同搶奪之
          犯行當可認定。
    （四）被告乙○○雖於原審八十八年五月二十日審理時否認有與被告李惠民共同
          搶奪之犯行，被告李惠民雖亦一度陳稱：不是被告乙○○和伊一起去搶的
          ，該部機車是一位名叫「不良」之人騎給伊的，亦是他和伊一起去搶的，
          「不良」之真實姓名伊不清楚，只知道他住在鳳山市○○○路附近，詳細
          地址伊不清楚云云，惟經原審法院隔離訊問後，被告李惠民於同日仍供稱
          ：「確實是乙○○與他搶奪，機車亦是他騎過來的，前面說不是他，是因
          為他犯下殺人案，我同情他，才想幫他脫罪，確實是乙○○和我一起搶奪
          ，我沒害他。」等語，經與被告乙○○對質詰問後，其復又證稱：「（你
          今日所言實在嗎？）實在，下手搶的人是乙○○，地圖是乙○○自己畫的
          ，伊五月五日並未提供地圖。」等語（以上見原審卷第一０五頁、第一０
          六頁），參酌共犯李惠民於訊問之初尚有為被告乙○○脫罪之心，顯然李
          惠民並無誣陷被告乙○○之必要與可能，是被告所辯因李惠民與其有糾紛
          致遭誣陷，即難成立。且共犯李惠民自查獲後，於警訊、偵查及原審法院
          審理期間，自始均供承一致，指稱與其一起行搶者為被告乙○○，其於原
          審法院最後一次審理時推翻前開供詞，將共同搶奪之人任意佯稱為係不詳
          姓名與不詳地址之「不良」，其訊問之初之陳述顯然係為被告乙○○脫罪
          之迴護辯詞，自不足採，然其事後復承認是被告乙○○與其一起行搶，經
          與被告乙○○交互詰問後乃堅稱上詞，亦可證被告乙○○所辯實為事後卸
          責之詞，是被告所辯顯不足採。
    （五）被告於八十八年二月九日離開屏東戒治所，於次日即約友人吳銘德在高雄
          市○○路與光華路之新聞泡沫茶坊泡茶聊天，二人相見時間自當日上午八
          時許至近十三時止，固經證人吳銘德於原審法院審理時結證明確（見本院
          八十八年度上訴字第一０八五號卷第七十頁），惟被告係於八十八年八月
          五日本院前審審理時具狀請求傳訊證人吳銘德（見上開本院前審卷第四十
          八頁），嗣證人吳銘德經本院前審於八十八年九月六日傳訊到庭，並為上
          開之證詞，顯然證人吳銘德之證述對被告不在場證明有相當重要之助益，
          係被告洗刷清白相當重要之證人；但被告係於八十八年二月十一日被警查
          獲，被告自被查獲時起之警訊、偵訊、原審法院以迄本院前審八十八年八
          月二日之訊問，期間長達五個月，被告竟對如此重要之證據仍可秘而不宣
          ，隱匿長達五個月之久均未提出請求調查，已難謂符合常情；況被告於原
          審八十八年五月二十日審理時供稱：事發當天我在家看電視（見原審卷第
          一０五頁反面），顯示被告於當時已知悉提出對其有利之不在場證明，以
          證明其清白，如被告當日確亦曾與吳銘德泡茶，則被告自可於八十八年五
          月二十日審理時一併提出該項有利之證據請求調查，詎被告竟至八十八年
          八月五日本院前審調查時始提出其與吳銘德泡茶之不在場主張，顯與一般
          之證據法則有違；且被告於八十八年八月五日向本院前審所提出之聲請狀
          記載伊與吳銘德自當日早上八時許開始泡茶敘舊，至當日中午十三時三十
          分許止，而本案發生搶奪之時間為當日上午十一時許，顯然被告在發生搶
          案時正與吳銘德泡茶，此項證據對被告相當有利，被告自可直接主張該項
          不在場證明，詎被告竟於原審審理時係辯稱：事發當天伊在家看電視；嗣
          後再主張當日又與吳銘德泡茶，其前後所辯即互有矛盾。經本院以被告前
          後所辯互不一致對被告質疑，被告始再辯稱：當日係先與吳銘德泡茶，完
          成泡茶後再回家看電視；如被告所供屬實，則被告何以未能就該二項不在
          場證明一併提出請求調查，是其前後提出同日發生之不在場證明，已有疑
          義。嗣經本院質疑後，始再辯稱先泡茶，再回家看電視，被告所提出之證
          據即有瑕疵，已難使人確信該項證據為真實。是被告所提不在場之證明，
          即證人吳銘德之證述，尚不足為被告有利之證明。
    （六）綜上所述，被告既於原審八十八年五月五日審理時供承不諱，核與共犯李
          惠民所陳相符，被告嗣後所辯暨證人吳銘德於本院前審之證述，純係嗣後
          卸責及迴護之詞，不足採信，被告上開共同搶奪犯行，洵堪認定。本件事
          證已臻明確，自無再傳訊證人吳銘德到庭之必要，附此明。
三、被告乙○○搶奪被害人甲○○○之行為，核其所為係犯刑法第三百二十五條第一
    項之搶奪罪；被告乙○○與李惠民就上開搶奪犯行，有犯意聯絡、行為分擔，為
    共同正犯。被告乙○○曾於八十五年間因違反麻醉藥品管理條例案件，經臺灣高
    雄地方法院判處有期徒刑三月，於八十五年八月八日執行完畢；又於八十六年間
    因妨害自由案件，經臺灣高雄地方法院判處有期徒刑五月，同年間再犯違反麻醉
    藥品管理條例案件，經原法院判處有期徒刑五月，於八十六年二月二十七日確定
    ，上開二罪經合併定其應執行刑為有期徒刑八月，於八十七年二月十七日執行完
    畢之事實，有臺灣高雄地方法院檢察署刑案資料查註記錄表暨本院被告全國前案
    紀錄表各一紙在卷可資參照，其於有期徒刑執行完畢後，五年內再犯有期徒刑以
    上之本罪，為累犯，依刑法第四十七條規定加重其刑。
四、原審引用刑法第二十八條、第三百二十五條第一項之規定（結論欄漏引刑法第四
    十七條），並審酌被告年輕力壯，不思以正當方法賺取金錢，貪逸惡勞，竟以暴
    力性手段，搶奪被害人財物，致使被害人跌倒受傷，並造成精神上恐懼，嚴重影
    響社會秩序，被告乙○○於到案後先則承認，復又否認犯行，希圖卸免刑責，惡
    性非輕，且本案係由被告乙○○下手行為，被告乙○○之惡性顯較被告李惠民為
    重等一切情狀，就搶奪部分量處有期徒刑二年。原審就此部分之認事用法，均無
    違誤，量刑亦甚允當。上訴人臺灣高雄地方法院檢察署檢察官認原審量刑過輕暨
    上訴人即被告上訴指摘原判決不當，均無理由，均應予駁回。
據上論斷，應依刑事訴訟法第三百六十八條，判決如主文。
本案經檢察官陳國全到庭執行職務。
中    華    民    國     八十九     年       一       月      三十一    日
                              臺灣高等法院高雄分院刑事第五庭
                                  審判長法官  吳水木
                                        法官  洪慶鐘
                                        法官  陳朱貴
右正本證明與原本無異。
如不服本判決，應於判決送達後十日內向本院提出上訴狀，其未述理由者並應於提
出上訴狀後十日內向本院補提理由書（應附繕本)。
                                      書記官  洪梅枝
中    華    民    國     八十九     年       二       月       二       日
附本判決之論罪科刑法條：
刑法第三百二十五條
  意圖為自己或第三人不法之所有，而搶奪他人之動產者，處六月以上五年以下有期
  徒刑。
  因而致人於死者，處無期徒刑或七年以上有期徒刑，致重傷者，處三年以上十年以
  下有期徒刑。
  第一項之未遂犯罰之。
                                                                        Ｋ


司法院資訊處製作；財團法人民間司法改革基金會備份。
